臺灣高雄地方法院刑事判決　　　　　　　　　　　　　　九十一年度易字第五七號
　　公　訴　人　臺灣高雄地方法院檢察署檢察官
　　被　　　告　甲○○
右列被告因竊盜案件，經檢察官提起公訴（九十年度偵字第一六七六九、二一七五八
號），本院判決如左：
    主  文
甲○○竊盜，累犯，處有期徒刑柒月。
扣案鑰匙壹支沒收。
    事  實
一、甲○○前於民國八十三年間因違反肅清煙毒條例、麻醉藥品管理條例等案件，經
    法院判決應執行有期徒刑三年四月，業已於八十七年八月四日執行完畢（起訴書
    將執行完畢日記載至同年八月二十八日，容有錯誤，應予更正）。竟仍不知悔改
    ，意圖為自己不法之所有，於九十年十一月一日十四時許，在高雄縣仁武鄉○○
    村○○路登發國小側門旁，以其所有鑰匙一支，竊取陳施昭所有停放該處之車牌
    號碼ＳＷＶ─八三六號輕型機車一輛，得手後留供己用。嗣於九十年十一月十六
    日十九時許，甲○○騎乘該車行經高雄縣鳳山市○○○路、凱旋路口為警查獲，
    並扣得竊車所用之上開鑰匙一支。
二、案經高雄縣警察局移送臺灣高雄地方法院檢察署檢察官偵查起訴。
    理  由
一、右揭事實，業據被告甲○○坦白承認，核與被害人陳施昭警訊陳述上開機車失竊
    之情節相符，並有被告所有持以竊取機車之鑰匙一支扣案可佐，被告自白應與事
    實相符，堪以採為被告犯罪事實之認定證據。此外，復有上開機車失竊資料個別
    查詢報表、贓物領具各一紙附卷可稽，事證明確，被告竊盜犯行，洵堪認定。
二、核被告所為，係犯刑法第三百二十條第一項竊盜罪。次查被告於前於八十三年間
    因違反肅清煙毒條例、麻醉藥品管理條例等案件，經法院判決應執行有期徒刑三
    年四月，業已於八十七年八月四日執行完畢等前案事實，有臺灣高等法院被告全
    國前案紀錄表及臺灣高雄地方法院檢察署刑案資料查註紀錄表各一份在卷可稽，
    其受有期徒刑之執行完畢後，五年內再犯本件有期徒刑以上之罪，為累犯，應依
    刑法第四十七條之規定加重其刑。審酌被告前除有上開煙毒、麻藥前科外，早於
    七十八年間即有違反槍砲彈藥刀械管制條例經法院科刑執行完畢前科（此部分尚
    不構成累犯），現又因另犯贓物罪甫經法院判處有期徒刑三月確定，刻於臺灣高
    雄監獄執行中，有前揭刑案前科紀錄表可參，其素行顯屬不佳，復萌不法意圖，
    再犯本件竊行，犯罪惡性不輕，實有在監繼續服刑矯正之必要，念其犯後自始坦
    承，態度良好，竊得上開機車數日後即為警查獲，不法使用該車期間尚短，被害
    人所受之損害尚不大等一切情狀，量處如主文所示之刑。扣案之鑰匙一支，係被
    告所有供其竊取上開機車所用之物，已據其陳明在卷，爰併依刑法第三十八條第
    一項第二款規定宣告沒收。
三、至公訴人起訴意旨另以：被告復於八十九年三月三日四時許，在高雄縣大樹鄉○
    ○村○○路八五號前，竊取乙○○所有之車牌號碼ＶＳ─一九五三號自用小貨車
    一輛，得手後以新台幣一萬元出售予報廢車體收購商蔡明圖，嗣經蔡某再出售予
    潘先容轉售潘文益，於八十九年八月十六日二十時四十分許，潘文益駕駛該部貨
    車行經屏東縣萬巒鄉為警查獲，再循線查獲被告，因認被告亦涉嫌竊盜上開貨車
    一節（至蔡明圖、潘先容、潘文益亦同遭警移送涉嫌竊盜罪部分，業經臺灣屏東
    地方法院檢察署檢察官另為不起訴處分確定）。
（一）按犯罪事實應依證據認定之，無證據不得推定其犯罪事實；不能證明被告犯罪
      者，應諭知無罪判決，刑事訴訟法第第一百五十四條、第三百零一條第一項分
      別定有明文。而刑事訴訟法上所謂認定犯罪事實之證據，係指足以認定被告確
      有犯罪行為之積極證據而言，如未能發現相當證據或證據不足以證明，自不能
      以推測或擬制之方法，以為裁判基礎，且被告否認犯罪事實所持之辯解，縱屬
      不能成立，仍非有積極證據足以證明其犯罪行為，不能遽為有罪之認定，亦有
      最高法院二十九年上字第三一０五號、四十年台上字第八十六號及三十年上字
      第一八三一號分別著有判例意旨可參考。
（二）經查，訊之被告固坦承出售ＶＳ─一九五三號貨車予案外人蔡明圖之事實，惟
      始終否認該貨車為其所竊得，陳稱係向住在高雄縣大樹鄉大坑村一七二之一號
      之林崇慶所購得，當時有同村之張豐源、吳居瑞在場等語，而公訴人此部分起
      訴證據，無非以被告所稱出售車輛之林崇慶一人業於八十九年十二月六日死亡
      ，已無從向該人查證被告所言是否屬實，且證人張豐源前於臺灣屏東地方法院
      檢察署檢察官偵查期間已到庭表示不知林崇慶有出售貨車予被告之事，另以被
      告先稱其妻郭淑雅亦有在場目睹林崇慶出售車輛予伊，嗣後又改稱其妻未在場
      等情，以被告此部分供述前後亦反覆不一，認其所辯不足採，即資為認定被告
      犯罪之依據，然被告否認犯罪事實所持之辯解，縱屬不能成立，仍非有積極證
      據足以證明其犯罪行為，不能遽為有罪之認定，為最高法院三十年上字第一八
      三一號判例意旨所明揭，已如前述，故被告否認竊車陳稱向林崇慶購入該車所
      持之辯解，縱屬不能查證屬實，仍非有積極證據足以證明被告竊盜該車之犯罪
      行為，亦不能遽為其有罪之認定，至為明確，惟遍觀此部分全部卷證資料，被
      害人乙○○雖於警偵訊陳述貨車失竊時間、地點等情節，然其未目擊竊盜事實
      ，亦未指證被告竊盜該汽車，嗣後所出具之贓物領具，亦僅係領回失竊車輛之
      證明資料，顯然被害人之陳述及其所出具之贓物領具，均不得作為認定被告竊
      盜該車之不利證據。至被告出售上開貨車予案外人蔡明圖，經蔡某再出售予潘
      先容轉受潘文益等事實，固據被告坦承在卷，且經蔡明圖、潘先容、潘文益等
      人於臺灣屏東地方法院檢察署檢察官偵查期間陳明在案可佐，堪認被告確曾持
      有被害人失竊車輛之事實，固屬無疑，然就常理而言，被告持有該車之可能來
      源，或向他人有償購入，或向他人無償收受取得，或為其竊盜所得，甚由被害
      人陳稱該車早於八十五年十月間即向監理單位報廢，平日僅供作農用（車身標
      明農用車），並無車牌等語，且該車係七十八年份製造出廠，有車籍作業系統
      ─查詢認可資料一份附卷供參等情，可知該貨車失竊時已無懸掛車牌且甚為老
      舊至明，故亦可能係被告誤為廢棄車而拾取，凡此諸上原因皆屬可能，顯然其
      取得該車之合理可能原因非屬單一，若乏積極證據證明該車確係被告行竊所得
      ，而得以排除其他合理可能原因，要不僅憑被告持有貨車轉賣之間接事實，即
      據以推論必係被告行竊所得，況被告所辯向案外人林崇慶購入該車之辯解，亦
      經其所稱在場之其中一人吳居瑞於臺灣屏東地方法院檢察署檢察官偵查期間到
      庭證述相符在卷（見該署八十九年度偵字第五四八三號偵查卷第六十、六一頁
      訊問筆錄），足見被告所辯亦非全然無可採信（縱認吳居瑞證言不可採信，僅
      屬被告辯解不能成立問題，亦不得遽以推定被告犯罪即屬成立），而本院依職
      權並查無其他積極證據足資證明被告竊盜上開車輛之事實，亦無證據足以排除
      上述其他合理可能原因之不存在，依疑義利益歸於被告原則，即應為有利被告
      之認定。公訴人以被告否認犯罪所持之辯解無從證實採信，即認定上開貨車為
      被告所竊並以竊盜罪起訴，顯有違反前揭最高法院判例意旨。
（三）綜上所述，公訴人此部分起訴罪嫌，既不能證明被告竊盜犯罪，本應諭知無罪
      判決，惟公訴人認與前揭有罪部分，有連續犯之裁判上一罪關係，爰不另為無
      罪諭知。至被告陳稱向林崇慶購入上開貨車一情，是否另涉有故買贓物罪嫌，
      因與公訴人起訴之竊盜罪名非屬同一社會事實，本院無從變更法條予以判決，
      應由公訴人本於法定職權另行偵查追訴，併此敘明。
據上論斷，應依刑事訴訟法第二百九十九條第一項前段，刑法第三百二十條第一項、
第四十七條、第三十八條第一項第二款，罰金罰鍰提高標準條例第一條前段，判決如
主文。
中      華      民      國    九十一    年      二      月     十九     日
                                  臺灣高雄地方法院刑事庭
                                      法  官  陳淑卿
右正本證明與原本無異。
如不服本判決，應於判決送達後十日內，向本院提出上訴狀。
                                      書記官  陳朝宗
中      華  民      國    九十一    年      二      月     十九     日
附錄本判決論罪之法條：
刑法第三百二十條第一項
意圖為自己不法之所有或第三人不法之所有，而竊取他人之動產者，為竊盜罪，處五
年以下有期徒刑、拘役或五百元以下罰金。
